【裁判字號】    89,易,314
【裁判日期】    890518
【裁判案由】    違反能源管理法
【裁判全文】
台灣苗栗地方法院刑事判決                          八十九年度易字第三一四號
    公  訴  人  臺灣苗栗地方法院檢察署檢察官
    被      告  乙○○
                甲○○
右列被告等因能源管理法案件，經檢察官提起公訴 (八十九年度偵字第七九四號)，
本院判決如左：
    主  文
乙○○共同連續未經許可而經營中央主管機關指定之能源產品之銷售業務，累犯，處
有期徒刑參月，併科罰金新臺幣壹拾伍萬元，有期徒刑如易科罰金，罰金如如易服勞
役，均以新臺幣玖佰元即銀元參佰元折算壹日。
甲○○共同連續未經許可而經營中央主管機關指定之能源產品之銷售業務，處拘役貳
拾伍日，如易科罰金以參佰元折算壹日。
扣案之柴油陸仟零伍拾公升、加油機壹台（含馬達壹個、油量計壹支、加油槍壹支）
、日報表貳張、加油簽單參拾伍張、加油簽單簿貳本均沒收。
    事  實
一、乙○○前因偽造文書案件，經台灣台中地方法院判處有期徒刑八月，經最高法院
    上訴駁回確定，指揮書執行完畢日期八十六年十一月十七日，猶不知悔改，明知
    柴油係經中央主管機關指定之能源產品，非經許可不得經營輸入、輸出、生產及
    銷售業務，竟基於概括犯意之聯絡，連續未經許可，先於民國八十八年十一月初
    起，在苗栗縣卓蘭鎮○○里○○段十四號經營「松進松宜汽車商行」內，以每公
    升新台幣（下同）九元八角之代價向不詳姓名年籍之成年人販入柴油後，再以十
    元七毛不等代價銷售予不特定人使用，迄同年月四日，為警在上址查獲，扣得柴
    油三百公升（包含於後開查獲陸仟零伍拾公升）；後又自八十九年二月十日起，
    在上址以相同之方法及價格買賣柴油，經營該能源產品之銷售業務，每日約出售
    四千公升至一萬公升柴油，合計販賣四十八萬五千零五百公升，所得計三十三萬
    九千八百五十一元。甲○○明知上情，仍基於概括之犯意聯絡，於八十八年十一
    月初及八十九年二月十日先後以每月貳萬元薪資受僱於乙○○為加油工，嗣於八
    十九年二月十六日下午三時許，有元榮交通有限公司司機葉家德駕駛上開交通公
    司所有車牌號碼ＭＷ－７５９號聯結車，由甲○○以每公升十元八毛錢，簽帳半
    月結帳方式，幫上開聯結車加柴油二百九十三公升之時，為警當場查獲，並扣得
    柴油陸仟零伍拾公升、加油機壹台（含馬達一個、油量計一支、加油槍一支）、
    日報表貳張、加油簽單參拾伍張、加油簽單簿貳本均沒收。
二、案經苗栗縣警察局大湖分局報請臺灣苗栗地方法院檢察署檢察官偵查起訴。
    理  由
一、被告乙○○、甲○○對於先後於八十八年十一月初及八十九年二月十日在苗栗縣
    卓蘭鎮○○里○○段十四號經營「松進松宜汽車商行」內，販買柴油，嗣於八十
    九年二月十六日下午三時許，有元榮交通有限公司司機葉家德駕駛聯結車加油之
    際，經警查獲之事實，坦承不諱，與證人即當場加油之司機葉家德於警局中證述
    情節相同，並有先後扣案之柴油陸仟零伍拾公升、加油機壹台（含馬達一個、油
    量計一支、加油槍一支）、日報表貳張、加油簽單參拾伍張、加油簽單簿貳本及
    照片三幀可資佐證，查扣之柴油經送中國石油股份有限公司煉製研究所產品研究
    組檢驗，經該組於八十八年十二月三日檢驗報告結果符合經濟部公告之能源產品
    認定基準柴油規格項目第一款之規格，有經濟部取締違法經營油品會報執行小組
    台中執行分組八十八年十二月十五日（八八）中直三五七-一-一一七號函附卷可
    參，被告乙○○雖辯稱伊不知柴油係中央主管機關指定之能源產品，要經特許才
    能銷售云云，然查柴油係能源管理法所稱之能源，為能源管理法第二條所明定，
    被告不能諉為不知，縱然如被告乙○○所稱奇確實不知，依刑法第十六條前段之
    規定，亦不得因不知法律而免除其刑事責任，本件事證明確，被告二人犯行洵堪
    認定。
二、按柴油依經濟部（八二）能○八六一七號公告，係屬能源管理法第二條所稱之能
    源，依同法第六條第二項之規定，其銷售業務非經許可不得經營，核被告二人所
    為，係犯能源管理法第二十條之一之未經許可而經營中央主管機關指定之能源產
    品銷售業務罪。被告二人就前揭犯行，有犯意聯絡及行為分擔，均為共同正犯。
    被告二人先後多次銷售能源產品之犯行，均時間緊接，手段相同，反覆為之，所
    犯復係同一罪名之罪，顯係基於概括之犯意而為，應依連續犯之規定論以一罪，
    並依法加重其刑。又被告乙○○曾受前述有期徒刑之執行完畢，有臺灣苗栗地方
    法院檢察署刑案資料查註紀錄表及台灣高等法院檢察署刑案紀錄簡覆表各一份在
    卷可憑，其於五年以內再犯本件有期徒刑以上之罪，為累犯，應依遞法加重其刑
    。爰審酌被告二人未及深慮而觸法，其犯罪之動機及目的尚屬單純，且經營時間
    不長所生危害非鉅及犯罪後坦承犯行態度尚稱良好等一切情狀，量處如主文所示
    之刑，並分別諭知易科罰金、易服勞役之折算標準，以資懲儆。又扣案加油機壹
    台（含馬達一個、油量計一支、加油槍一支）、日報表貳張、加油簽單參拾伍張
    、加油簽單簿貳本均係供犯罪所用之物且為被告乙○○所有；柴油六千零五十公
    升係供被告銷售之產品，爰分別依刑法第三十八條第一項第二款及能源管理法第
    二十條之一後段之規定宣告沒收。
據上論斷，應依刑事訴訟法第二百九十九條第一項前段，能源管理法第二十條之一，
刑法第十一條、第二十八條、第五十六條、第四十一條、第四十二條第二項、第四十
七條、第三十八條第一項第二款，罰金罰鍰提高標準條例第二條，現行法規所定貨幣
單位折算新臺幣條例第二條，判決如主文。
本案經檢察官蔡忠熙到庭執行職務。
中    華    民    國      八十九    年       五       月      十八      日
     臺灣苗栗地方法院刑事庭
                                          法  官  張  珈  禎
右正本證明與原本無異?
如不服本判決，應於判決送達後十日內向本院提出上訴狀（應附繕本），上訴於臺灣
高等法院臺中分院。
                                          書記官  楊  慧  萍
中    華    民    國      八十九    年       五       月    二十二      日
附錄法條：
能源管理法第二十條之一
未經許可而經營中央主管機關指定之能源產品之輸入、輸出、生產、銷售業務者，處
一年以下有期徒刑、拘役或科或併科新台幣三十萬元以下罰金，並得沒收其輸入、輸
態、銷售之產品。


司法院資訊處製作；財團法人民間司法改革基金會備份。
